【裁判字號】    95,訴,347
【裁判日期】    950428
【裁判案由】    公司法等
【裁判全文】
臺灣臺北地方法院刑事判決               95年度訴字第347號
公  訴  人  臺灣臺北地方法院檢察署檢察官
被      告  甲○○
選任辯護人  趙文銘律師
被      告  庚○
被      告  戊○○
被      告  丁○○
被      告  己○○
被      告  丙○○
上五人共同
選任辯護人  江東原律師
            趙文銘律師
上列被告因公司法等案件，經檢察官提起公訴（94年度偵字第
10427號、第21835號），被告就被訴事實為有罪之陳述，本院合
議庭裁定以簡式審判程序審理，爰判決如下：
    主  文
甲○○共同公司負責人明知公司應收之股款，股東並未實際繳納
，而以申請文件表明收足，處有期徒刑貳月，如易科罰金以參佰
元折算壹日；又共同違反非證券商不得經營證券業務之規定，處
有期徒刑參月，如易科罰金以參佰元折算壹日；應執行有期徒刑
肆月，如易科罰金以參佰元折算壹日，緩刑貳年。
庚○共同公司負責人明知公司應收之股款，股東並未實際繳納，
而以申請文件表明收足，處有期徒刑參月，如易科罰金以參佰元
折算壹日；又共同違反非證券商不得經營證券業務之規定，處有
期徒刑肆月，如易科罰金以參佰元折算壹日；應執行有期徒刑伍
月，如易科罰金以參佰元折算壹日。
戊○○共同違反非證券商不得經營證券業務之規定，處有期徒刑
參月，如易科罰金以參佰元折算壹日，緩刑貳年。
丁○○共同違反非證券商不得經營證券業務之規定，處有期徒刑
貳月，如易科罰金以參佰元折算壹日，緩刑貳年。
己○○共同違反非證券商不得經營證券業務之規定，處有期徒刑
貳月，如易科罰金以參佰元折算壹日，緩刑貳年。
丙○○共同違反非證券商不得經營證券業務之規定，處有期徒刑
貳月，如易科罰金以參佰元折算壹日，緩刑貳年。
    事  實
一、庚○於九十三年四月間欲籌設中華創業投資顧問股份有限公
    司（設臺北市大安區○○○路○段二八Ｏ號十一樓，下稱中
    華創投公司），並獲得乙○○之同意擔任中華創投公司名義
    負責人，而庚○則為實際負責人，至九十三年七月十九日，
    始將負責人變更登記為庚○。庚○於籌設中華創投公司時，
    因欠缺資金，無法繳足中華創投公司設立股款新台幣（下同
    ）五百萬元，遂向甲○○商借五百萬元週轉，而甲○○竟與
    庚○基於共同犯意聯絡，均明知公司負責人，應負責實際收
    足股東應繳納之股款，亦均明知中華創投公司之股東乙○○
    、黃惠如、林惠玲及葉宏鈴，甚至於甲○○本人均係掛名股
    東，而庚○雖為股東，但並未實際出資繳納股款，而甲○○
    仍應允借款五百萬元給庚○充為中華創投公司股款，乃於九
    十三年四月二十一日，分別以甲○○與乙○○、黃惠如、林
    惠玲及葉宏鈴等各股東名義，佯將各人應繳納之股款匯入慶
    豐商業銀行股份有限公司忠孝分行（下稱慶豐銀行忠孝分行
    ）之中華創投公司籌備處第Ｚ0000000000000
    號帳戶，以表明業已收足甲○○等股東所應繳交之股款，詎
    中華創投公司通過驗資程序後，即於九十三年四月二十九日
    ，庚○將前揭中華創投公司之股款五百萬元全數領出，並存
    入甲○○在慶豐銀行忠孝分行所開立第Ｚ00000000
    00000號帳戶內，返還向甲○○所借之五百萬元。
二、另甲○○及庚○均明知中華創投公司未經核准經營證券投資
    顧問業務及證券商業務，既非證券商即不經營證券業務，不
    可經營有價證券之行紀、居間及買賣業務，竟自九十三年六
    月間起，由庚○獲得甲○○首肯，以甲○○名義先向不特定
    人黃正朝、許建隆等購入燁和科技股份有限公司（下稱燁和
    公司）股票、豐賓電子工業股份有限公司（下稱豐賓公司）
    股票（所購入之股票並分別登記為甲○○持有或仍以原出賣
    人名義持有），並與中華創投公司之副總經理戊○○及業務
    員丁○○、丙○○、己○○等基於非證券商卻經營有價證券
    行紀、居間及買賣之共同犯意聯絡，由戊○○帶領丁○○、
    丙○○及己○○等以電話訪問方式，推銷、販售燁和公司、
    豐賓公司等未上市公司股票，使吳美玲、王秉五、林勳生等
    投資人購入燁和公司、豐賓公司股票（購買燁和公司股票投
    資人姓名及購入價格如附表所示），其中吳美玲則先後於九
    十三年六月十八日，以每股五十二元價格，購得燁和公司股
    票五張（每張一千股），復於九十三年八月十二日及九十三
    年九月十七日，分別以每股五十九元及六十二元價格，各購
    入豐賓公司股票十張及八張，王秉五於九十四年一月四日以
    每股五十五元，購入燁和公司股票一張，再於九十四年二月
    二十五日以每股十九元價格購入燁和公司股票一張，林勳生
    則分別於九十四年一、二月間，先後三次以每股五十五元、
    十六元及十九元價格，各購入燁和公司股票三張、三張及一
    張，而戊○○於業務員每販售一張未上市（櫃）股票時，可
    分得一千元紅利，丁○○、己○○、丙○○則每販售一張未
    上市（櫃）股票時，可分得二千元紅利。
二、案經吳美玲、陳崇育訴由法務部調查局臺北市調查處移請偵
    辦。
    理  由
甲、關於起訴書所載被告甲○○透過元富創業投資顧問股份有限
    公司出售鴻維材科技股份有限公司、創億生物科技股份有限
    公司等未上市公司股票部分，僅係贅述，未被起訴違反證券
    交易法及被告等人出售燁和公司、豐賓公司股票，未被起訴
    詐欺取財罪，已經蒞庭檢察官敘明，合先說明。
乙、被告甲○○、庚○違反公司法部分：
一、上揭事實，業據被告甲○○及庚○坦承不諱，被告庚○供稱
    ：中華創投公司是伊設立，公司資本五百萬元資金是跟甲○○調借的，錢進公司後再轉出還給甲○○等語（詳第一Ｏ四
    二七號偵卷二第六八頁），而被告甲○○則供稱：有同意庚○擔任中華創投公司股東，亦知中華創投公司股款並未籌足
    ，是庚○向伊借五百萬元週轉充為股款等語。
二、經查：
    (1)按中華創投公司設立時有五位股東，分別為乙○○、黃惠
      如、甲○○、林惠玲及葉宏鈴，此有中華創投公司股東名
      簿一紙可憑（詳調查局卷一第一Ｏ六頁），且證人葉宏鈴
      於偵查中結證稱：被告庚○表示要開公司做生意，向我借
      用身分證，我不方便問原因就借給他，九十三年四月二十
      一日並無轉帳一百萬元到中華創投公司籌備處設在慶豐銀
      行帳戶，沒有實際出資，亦無參與經營等語（詳調查局卷
      一第四一、四二頁、第一Ｏ四二七號偵卷二第二二頁），
      另證人黃惠如於偵查中結證稱：中華創投公司並沒有出資
      ，亦無參與經營，庚○說想開公司，而公司股東有人數限
      制，所以提供身分證資料給他等語（詳第一Ｏ四二七號偵
      查卷二第二三頁），再證人林惠玲於偵查中結證稱：沒有
      出錢投資中華創投公司，是庚○說要開公司，成立公司要
      有一些基本人數的股東，只是幫個忙而已，沒有參與業務
      等語（詳第一Ｏ四二七號偵查卷二第三六頁），與證人乙○○於偵查中結證稱：庚○說要設立中華創投公司請我當
      公司負責人，我有同意當負責人但沒有出資，是我與會計
      師聯絡設立事宜等語（詳第二一八三五號偵查卷第二三、
      二四頁），均相互吻合，顯見中華創投公司股東乙○○、
      林惠玲、黃惠如、葉宏鈴均未實際出資，且被告庚○為中
      華創投公司實際負責人無誤。
    (2)再慶豐商業銀行忠孝分行第Ｚ000000000000
      0號中華創投公司籌備處帳戶於九十三年四月二十一日以
      葉宏鈴名義匯入之一百萬元是自被告甲○○位於慶豐商業
      銀行忠孝分行第Ｚ0000000000000號帳戶轉
      帳存入，而其後中華創投公司之股款共五百萬元，於九十
      三年四月二十九日以轉帳存入被告甲○○前開帳戶，此有
      慶豐商業銀行交易明細表、取款憑條、存款憑條等附卷可
      證（詳第一Ｏ四二七號偵查卷二第四三頁、第五五至五八
      頁），顯見被告庚○雖係實際負責人，但並未繳足公司設
      立登記之五百萬元股款，而被告甲○○亦供認同意擔任掛
      名股東，且未出資等語，則被告甲○○明知被告庚○係向
      其借五百萬元充為已繳股款，庚○並未繳足股款之事甚明
      。
    (3)並有中華創投公司公司設立章程、公司設立登記預查名稱
      申請表、發起人會議記錄、董事會會議記錄、設資登記資
      本額查核報告、資產負債表、繳納現金股款明細表、慶豐
      銀行存摺、存款餘額證明書等在卷可憑（詳聲搜卷第四五
      至六八頁），且中華創投公司於九十三年七月二十日改由
      被告庚○任董事長，亦有公司變更登記申請書、臨時股東
      會會議記錄、董事會會議記錄等在卷可證（詳聲搜卷第七
      Ｏ至七七頁），再證人李靜芳於偵查中結證稱：中華創投
      公司是乙○○親自委任，甲○○董事任同意書可以確定是
      甲○○親自簽名，九十三年七月中華創投公司變更負責人
      時，庚○本人有到國稅局簽字辦理印鑑卡變更等語（詳第
      二一八三五號偵查卷第二一頁），並提出印鑑變更卡一紙
      為證（詳第二一八三五號偵查卷第二七頁），是被告甲○○及庚○此部分自白與事實相符，犯行堪可認定。
丙、被告六人違反證券交易法部分：
一、上揭事實，業據被告六人坦承不諱，被告甲○○供稱：知悉
    中華創投公司有在販售未上市（櫃）股票予客戶，有同意庚○以伊名義收購未上市（櫃）股票等語，被告庚○供稱：是
    中華創投公司登記負責人，也是實際負責人，公司有經營未
    上市股票買賣等語，被告陳靜玫則供稱：確實有到中華創投
    公司任職二、三個月，有賣未上市股票給客戶，有印象出售
    燁和公司股票等語（詳第一Ｏ四二七號偵查卷第一一七頁）
    ，被告己○○供稱：有到中華創投公司工作，有出售燁和公
    司及豐賓公司股票給吳美玲等語（詳第一Ｏ四二七號偵查卷
    一第一二三頁），被告丙○○供稱：有到中華創投公司任職
    幾個月，有販售未上市股票，股票是公司給的等語（詳第一
    Ｏ四二七號偵查卷二第十七頁），被告戊○○供稱：有在中
    華創投公司任職業務銷售的副總經理，有銷售未上市股票，
    股票是老闆庚○給的等語（詳第一Ｏ四二七號偵查卷二第十
    八頁、第七六頁）。
二、經查：
    (1)經由中華創投公司購得未上市（櫃）公司股票之證人吳美
      玲於偵查中證稱：於調查局所述實在，九十三年六月間，
      丁○○與陳祐全（詮）向我表示中華創投公司是正派經營
      公司，向我推薦燁和公司股票，一股為五十二元，我一共
      買了五張，二十六萬元，九十三年八月間丁○○、陳祐全
      又向我推薦豐賓公司股票，我於八月十二日以五十九萬元
      買了十張，己○○說這是財務分開，到了九月丁○○、陳
      祐全表示該股漲價三元，我於九月十七日以四十九萬六千
      元再買入豐賓公司股票八張，後來我想出售手中持股，丁○○等人一再勸阻，九月底我看報紙發現豐賓公司股價僅
      有二十元，還收到燁和公司表示要用每股十五元價位認購
      增資股等語（詳聲搜卷第八、九頁、第一Ｏ四二七號偵卷
      二第七四頁），並提出豐賓公司股票、證券交易稅繳款書
      （詳聲搜卷第十二至十八頁、第一Ｏ四二七號偵查卷一第
      五二頁），另證人王秉五證稱：九十四年一月四日以每股
      五十五元價格向張嘉伶購買燁和公司股票一張，至九十四
      年二月二十五日以每股十九元向陳羨佳購買燁和公司增資
      股股票一張等語（詳調查局卷一第二三頁），並提出燁和
      公司股票、證券交易稅繳款書等為證（詳調查局卷一第二
      四至二七頁），及證人林勳生證稱：九十四年一月間，先
      以每股五十五元購入燁和公司股票三張，九十四年二月間
      再以每股十六元購入燁和公司股票三張，至九十四年二月
      底以每股十九元再購入燁和公司股票一張等語（詳調查局
      卷一第二八頁背面），顯見確有不特定人經由中華創投公
      司所聘僱之業務員戊○○等人推銷，購得未上市（櫃）公
      司股票甚明。
    (2)而燁和公司原始股東即證人黃正朝證稱：調查局筆錄實在
      ，黃正堂及我配偶黃秋燕名下燁和公司股票約三百張，是
      伊委託友人邱翰強代為找承購者，許建隆亦是燁和公司大
      股東等語（詳調查局卷一第三五、三六頁、第一Ｏ四二七
      號偵查卷第一Ｏ三頁），另證人邱翰強證稱：伊是許建隆
      業務助理，許建隆及黃正朝等人燁和公司股票均是交予中
      華創投公司潘穎瑩小姐等語（詳調查局卷一第三七、三八
      頁），且證人許建隆證稱：我出售燁和公司股票約二千七
      百張，包括許寶珍名下三百張、邱翰強名下三百張、詹前
      晃名下五百張，因為黃正朝向我借款三百萬元，約定以燁
      和公司股票三百張清償，所以將股票任由我處分，出售股
      票是由中華創投公司林小姐及潘小姐處理等語（詳調查局
      卷一第三九、四Ｏ頁），況參酌證人潘穎瑩於偵查中證稱
      ：有於中華創投公司任職，負責辦理股票過戶手續等語（
      詳第一Ｏ四二七號偵查卷第一一八頁），並有吳美玲所取
      得之豐賓公司股票，其中十張是以被告甲○○名義轉讓出
      售，此有證券交易稅繳款書一紙為證（詳聲搜卷第十三頁
      ），及有蓋委出讓人為詹前晃、趙建隆、黃秋燕之燁和公
      司股票轉讓過戶申請書扣案（詳扣押證物編號五二），顯
      見被告庚○確有以甲○○名義購得未上市（櫃）股票，再
      經由中華創投公司戊○○等人推銷出售予不特定人甚明。
    (3)另依中華創投公司公告「凡成交燁和公司並完款者，每成
      交一千股之紅包由原先之五百元調整為二千元」（詳調查
      局卷二第二五頁），及客戶聯絡電話、客戶持股診斷建議
      書、台北市國稅局年度證券交易稅繳款書、燁和公司股票
      認購單、股票成交紅包袋、燁和公司公開說明書、豐賓公
      司公開說明書、燁和公司客戶持有張數及資料等扣案可證
      （詳扣押證物編號二、四、六、七、八、十、二一、二二
      、二九、四九、五二），被告等六人確有經營有價證券之
      行紀、居間及買賣業務。
丁、論罪科刑部分：
一、核被告庚○為中華創投公司實際負責人，而被告甲○○雖非
    中華創投公司負責人，惟同意擔任中華創投公司股東，並知
    悉庚○未繳足中華創投公司設立股款，仍借款予被告庚○充
    為中華創投公司款股，依刑法第三十一條第一項規定與被告
    庚○二人均屬違反公司法第九條第一項之罪，且被告庚○與
    甲○○二人依刑法第三十一條第一項、第二十八條規定為共
    同正犯。
二、按中華創投公司並未經核准經營證券投資顧問業務，此有行
    政院金融監督管理委員會證券期貨局函為憑（詳聲搜卷第三
    六頁），亦未依證券交易法第四十四條第一項規定取得證券
    商之許可，故不得經營證券業務，被告甲○○、庚○、戊○○、丁○○、己○○、丙○○均明知中華創投公司未許得證
    券商之許可，竟經營有價證券買賣之行紀、居間、代理，是
    被告六人有違反證券交易法第四十四條第一項、第十五條第
    三款之規定，應依證券交易法第一百七十五條規定論罪，且
    被告六人間，均有犯意聯絡及行為分擔，皆為共同正犯，爰
    審酌被告六人均坦承犯行、被告庚○為主謀及未上市（櫃）
    股票提供者、被告甲○○應允庚○擔任股票持有者、其餘被
    告獲利非鉅及工作時間非長、被告戊○○公司職位較高等一
    切情狀，分別量處如主文所示之刑，就被告甲○○及庚○部
    分，定其應執行之刑，並均諭知易科罰金之折算標準，以示
    懲儆，再被告甲○○、戊○○、丁○○、己○○、丙○○未
    曾受有期徒刑以上刑之宣告，此有台灣高等法院被告全國刑
    案紀錄表一紙可憑，被告甲○○未實際參與公司經營，被告
    戊○○主要工作在管理業務員，被告丁○○、己○○、丙○○均年輕識淺，受此審判程序，均當知所警惕，應無再犯之
    虞，除被告庚○外，爰均併宣告緩刑二年，以啟自新。至扣
    案物品，皆為中華創投公司所有，非被告等人所有，爰不為
    沒收之諭知，附此敘明。
據上論斷，應依刑事訴訟法第二百九十九條第一項前段、第二百
七十三條之一第一項，公司法第九條第一項，證券交易法第一百
七十五條，刑法第十一條前段、第二十八條、第三十一條第一項
、第四十一條第一項前段、第五十一條第五款、第七十四條第一
款，罰金罰鍰提高標準條例第二條判決如主文。
本案經檢察官張志全到庭執行職務
中    華    民    國    95   年     4     月    28    日
                  刑事第四庭    法  官  劉慧芬
上正本證明與原本無異。
如不服本判決，應於判決送達後10日內向本院提出上訴狀（應抄
附繕本）。告訴人或被害人如對於本判決不服者，應具備理由請
求檢察官上訴，其上訴期間之計算係以檢察官收受判決正本之日
期為準。
                                書記官  楊志純
中    華    民    國    95    年    4     月    28    日
附錄本案論罪科刑法條全文
公司法第9條
公司應收之股款，股東並未實際繳納，而以申請文件表明收足，
或股東雖已繳納而於登記後將股款發還股東，或任由股東收回者
，公司負責人各處5 年以下有期徒刑、拘役或科或併科新臺幣
 50萬元以上250萬元以下罰金。
有前項情事時，公司負責人應與各該股東連帶賠償公司或第三人
因此所受之損害。
第 1 項裁判確定後，由檢察機關通知中央主管機關撤銷或廢止其
登記。但裁判確定前，已為補正或經主管機關限期補正已補正者
，不在此限。
公司之設立或其他登記事項有偽造、變造文書，經裁判確定後，
由檢察機關通知中央主管機關撤銷或廢止其登記。
證券交易法第175條
違反第 18 條第 1 項、第 22 條、第 28 條之 2 第 1 項、第
43條第1項、第43條之1第2項、第3項、第43條之5第2項、第3項
、第43條之6第1項、第44條第1項至第3項、第60 條第1項、第
62條第1項、第93條、第96條至第98條、第116條、第120條或第
160條之規定者，處2年以下有期徒刑、拘役或科或併科新臺幣
180萬元以下罰金。


司法院資訊處製作；財團法人民間司法改革基金會備份。
